臺灣新北地方法院刑事判決
111年度原訴字第21號
公  訴  人  臺灣新北地方檢察署檢察官
被      告  高昌儒

                    籍設雲林縣○○市○○路00號（雲林縣斗六戶政事務所）

                    （現另案在法務部矯正署臺北監獄臺北分監執行中）
選任辯護人  吳永鴻律師（法扶律師）
被      告  趙家佑


選任辯護人  林士勛律師（法扶律師）
被      告  吳語論




指定辯護人  本院公設辯護人湯明純
被      告  王彥淳



選任辯護人  張凱婷律師
上列被告因強盜案件，經檢察官提起公訴（111年度偵緝字第812
號、110年度偵字第39790號），本院判決如下：
    主  文
戊○○犯結夥三人以上攜帶兇器強盜罪，處有期徒刑柒年肆月。扣
案之犯罪所得新臺幣肆仟元沒收，未扣案之犯罪所得新臺幣參萬
元沒收，於全部或一部不能沒收或不宜執行沒收時，追徵其價額
。
己○○犯結夥三人以上攜帶兇器強盜罪，處有期徒刑柒年。
丁○○犯結夥三人以上攜帶兇器強盜罪，處有期徒刑伍年。扣案之
犯罪所得新臺幣肆仟元沒收。
甲○○犯結夥三人以上攜帶兇器強盜罪，處有期徒刑柒年。未扣案
之犯罪所得新臺幣肆仟伍佰元沒收，未扣案之折疊刀壹支沒收，
於全部或一部不能沒收或不宜執行沒收時，均追徵其價額。
    事  實
一、戊○○、己○○、丁○○、甲○○意圖為自己不法之所有，共同基於
    結夥三人以上攜帶兇器強盜之犯意聯絡，於民國110年8月14
    日22時許，由己○○以電話分別聯繫甲○○、丁○○、戊○○，並告
    知戊○○、甲○○要至新北市○○區○○○路000號前，欲以俗稱「黑
    吃黑」之方式強取不詳之友人所指某詐欺集團車手之財物，
    戊○○遂夥同丁○○、甲○○，由戊○○駕駛車牌號碼0000-00號自
    用小客車，搭載丁○○及甲○○前往，己○○則自行騎乘機車搭載
    不知情之女友劉妍辰前往會合碰面。嗣於同日23時許，戊○○
    、己○○、丁○○、甲○○等4人均抵達上開地點後，見其等認定
    為車手之丙○○在路旁滑手機，戊○○即指示丁○○移至駕駛座，
    自己則下車逼問丙○○「是不是車手」等語，經丙○○否認後，
    戊○○即以手勾住丙○○脖子之強暴方式，強押丙○○進入車牌號
    碼0000-00號自用小客車後座，己○○在旁協助戊○○，甲○○則
    於車上接應，致丙○○不敢反抗，依戊○○等人之命令進入車輛
    後座，坐在甲○○之右側即後座中間座位，己○○再上車坐在丙○○之右側座位，戊○○則乘坐副駕駛座，復由丁○○隨即駕駛上
    開車輛離開，在車內戊○○不斷逼問丙○○是否在做詐欺集團車
    手，恫嚇丙○○若不將錢交出，就要駕車搭載其去警察局等語
    ，同時由甲○○持折疊刀1支（未扣案）以刀尖抵住丙○○之大
    腿，作勢要刺擊，並喝令丙○○將錢交出，戊○○、己○○則在旁
    附和，因而使丙○○不能抗拒，遂將口袋中現金新臺幣（下同
    ）7萬元取出交由甲○○、己○○點完錢後，再轉交戊○○收受，
    戊○○又接續先前同一犯意喝令丙○○將其身上之提款卡交出，
    丙○○因仍陷於不能抗拒之狀態，遂將其所有之中國信託商業
    銀行000000000000號帳戶提款卡（下稱本案提款卡）1張交
    付戊○○，嗣戊○○等4人得手後，將丙○○載至新北市○○區○○路0
    00號附近（起訴書誤載為林口區山區某處），命丙○○下車後
    ，再改由己○○駕車搭載戊○○、丁○○、甲○○前往新北市三峽區
    某處洗車廠，由戊○○與己○○下車與真實姓名年籍不詳綽號「
    小江」之成年男子碰面後，戊○○即將上開贓款朋分，除己○○
    、丁○○及甲○○各分得1萬2,000元，戊○○則取得所剩餘之3萬4
    ,000元。
二、案經丙○○訴由新北市政府警察局林口分局報告臺灣新北地方
    檢察署檢察官偵查起訴。
    理  由
壹、證據能力部分：
一、證人丙○○、證人即共同被告甲○○於偵查中之證述均具有證據
    能力：
　　按被告以外之人於偵查中向檢察官所為之陳述，除顯有不可
    信之情況者外，得為證據，刑事訴訟法第159條之1第2項定
    有明文。被告戊○○、己○○之辯護人固均爭執證人丙○○、甲○○
    於偵查中之證述無證據能力，惟證人丙○○、甲○○於偵查中之
    證述皆已依法具結（見110年度偵字第39790號卷一【下稱偵
    卷一】第151頁、110年度偵字第39790號卷二【下稱偵卷二
    】第39頁、43頁），且檢察官已恪遵法律程序規範，且未見
    有何不法取供、使證人違反自由意志而為陳述之情事，依上
    開偵訊筆錄客觀上製作之原因、過程，並無「顯有不可信之
    情況」，且證人丙○○、甲○○嗣於本院審理時，業經傳喚到庭
    進行交互詰問，被告戊○○、己○○之對質詰問權皆已獲確保，
    依上開說明，自有證據能力。
二、按被告以外之人於審判外之言詞或書面陳述，除法律有規定
    者外，不得作為證據，刑事訴訟法第159條第1項定有明文。
    次按被告以外之人於審判外之陳述，雖不符前4條之規定，
    而經當事人於審判程序同意作為證據，法院審酌該言詞陳述
    或書面陳述作成時之情況，認為適當者，亦得為證據。當事
    人、代理人或辯護人於法院調查證據時，知有第159條第1項
    不得為證據（即傳聞證據）之情形，而未於言詞辯論終結前
    聲明異議者，視為有前項之同意，刑事訴訟法第159條之5亦
    有明文。本件被告戊○○、己○○、丁○○、甲○○及其等辯護人於
    本院準備程序時，已表示對於本判決引用之其餘傳聞證據同
    意有證據能力（見本院卷一第214頁、245頁、252頁），本
    院審酌該等陳述作成時之情況及與本案待證事實間之關聯性
    ，認以之作為證據要屬適當，是依刑事訴訟法第159條之5第
    2項規定，該等傳聞證據自有證據能力。
三、傳聞法則（即傳聞證據原則上不得作為證據）乃對於被告以
    外之人於審判外之言詞或書面陳述而為之規範，本判決所引
    用之非供述證據，無刑事訴訟法第159 條第1 項傳聞法則之
    適用。本院審酌上開證據資料作成時之情況，因與本案待證
    事實具有關聯性，且無證據證明係公務員違法取得之物，依
    法自得作為本案之證據。
貳、認定事實所憑之證據及理由：
一、訊據被告戊○○固坦承有於110年8月14日23時許，與丁○○、甲○○共乘車牌號碼0000-00號自用小客車至新北市○○區○○○路00
    0號前，並將告訴人強押上車，事後有分得告訴人所交付之
    部分款項等情；被告己○○固坦承有於110年8月14日22時許，
    以電話分別聯繫被告丁○○、戊○○，並告知被告戊○○要前往新
    北市○○區○○○路000號前以「黑吃黑」之方式強取某詐欺集團
    車手之財物，嗣後於同日23時許，其至新北市○○區○○○路000
    號前與被告戊○○等人會合，由被告戊○○將告訴人強押上車，
    其隨即亦上車，待告訴人遭被告戊○○威逼及被告甲○○以彈簧
    刀相脅而交出7萬元及提款卡1張後，其與被告甲○○共同點收
    款項，再交予被告戊○○，事後其有分得其中之1萬2,000元等
    情；被告丁○○固坦承有於110年8月14日22時許接獲被告己○○
    聯絡，並於110年8月14日23時許，搭乘被告戊○○駕駛之自小
    客車至新北市○○區○○○路000號前，由被告戊○○將告訴人強押
    上車後，其負責駕駛車輛離開該處，並依被告戊○○之指示將
    告訴人載至新北市○○區○○路000號附近，始讓告訴人下車離
    去，事後其有分得其中之1萬2,000元等情；被告甲○○固坦承
    有於110年8月14日22時許接獲被告己○○聯絡，並於110年8月
    14日23時許，攜帶折疊刀搭乘被告戊○○駕駛之自小客車至新
    北市○○區○○○路000號前，待告訴人遭被告戊○○強押上車後，
    其持折疊刀威嚇告訴人，告訴人因而交付7萬元與提款卡1張
    ，其與被告己○○共同點收後交給被告戊○○，事後其有分得其
    中之1萬2,000元等情，然被告4人均矢口否有何結夥三人以
    上攜帶兇器強盜犯行，各自辯稱：
㈠、被告戊○○辯稱：當天是丁○○找我去板橋區錢都火鍋店支援己○○，丁○○沒有說是要做什麼事，我以為就是要吵架的意思，
    到場之後己○○說對方到了，我就架著告訴人的脖子直接押上
    車，我不知道為何要把告訴人押走，是己○○叫我這樣做，在
    車上我沒有跟告訴人說「如果你不把錢交出來，就要帶你去
    警察局」，我也沒有問告訴人是不是車手，我沒有看到告訴
    人把錢跟提款卡拿出來，後來車子開到山上，告訴人跟己○○
    就下車，之後我們開車去三峽，己○○有給我1萬元吃紅跟2,0
    00元油錢，我沒有看到告訴人拿錢出來的過程，我只承認恐
    嚇取財跟妨害自由云云。
㈡、被告己○○辯稱：我只是想用言語恐嚇的方式讓告訴人交付財
    物，我不知道甲○○有帶刀子，甲○○拿刀出來時我也傻掉，但
    甲○○並沒有拿刀作勢要刺告訴人的腿，只是把刀拿在手上亂
    晃，告訴人猶豫一下就自己把錢交給我跟甲○○，我認為我只
    是恐嚇取財跟妨害自由云云。
㈢、被告丁○○辯稱：當天是己○○打電話給我，叫我去叫戊○○起床
    ，己○○沒有說什麼事，戊○○起床跟己○○聯絡之後，說己○○要
    去找一名年輕人聊天，找我去支援，我以為是要去討債，戊○○到現場之後下車跟己○○會合，之後戊○○和己○○把告訴人帶
    上車，戊○○指路，我就照著開，我沒有跟告訴人講到話，我
    沒有恐嚇他，我也不知道甲○○把刀拿出來，我只承認妨害自
    由云云。
㈣、被告甲○○辯稱：當天是己○○先打給我說要去黑吃黑車手，我
    說不要，己○○叫我去找戊○○，因為他打給戊○○，戊○○沒接電
    話，我去找戊○○時他已經起床了，戊○○說他知道己○○找他，
    之後戊○○上樓找我說需要我去助陣，戊○○就開車載我跟丁○○
    過去，到現場之後我沒有下車，等到告訴人上車，戊○○跟己○○一搭一唱問告訴人是不是車手，如果是就把錢拿出來，不
    然就要帶他去警察局，我這時才知道戊○○他們要跟告訴人拿
    錢，告訴人上車之後我有把刀子拿出來，我只是要讓告訴人
    更害怕，沒有要傷害他，也沒有作勢要刺他大腿，後來告訴
    人就自行把錢拿給我和己○○，我沒有搶告訴人的錢，而且我
    覺得他還可以抵抗，我認為我只是恐嚇取財跟妨害自由云云
    。
二、經查：
㈠、關於本案之犯罪經過：
１、證人即告訴人丙○○於本院審理時證稱：當天我在火鍋店前面
    滑手機，有人突然跑過來說是警察，問我身上為什麼放這麼
    多錢，就說要把我帶走調查，但我不相信，他們感覺不像警
    察，後來有一個人勾我的脖子把我帶上車，讓我坐在後座中
    間，勾我上車的人後來坐在車上副駕駛座，我當時沒辦法反
    抗，因為我會怕，他們人很多，上車之後副駕駛座的人要我
    把錢給他們，我說「等去警察局再拿錢出來」，後來他們好
    像不耐煩，坐我左邊的人就拿出刀子，把刀子直放在我腿上
    ，刀尖朝下，輕輕抵住我的大腿，做出要刺我腿的動作，叫
    我趕快把錢拿出來，車上其他人也附和叫我把錢拿出來，那
    時車上很多人講話，我不記得是誰講的，但意思就是要我拿
    錢出來，我會害怕，所以就把7萬塊交給坐我左邊的人，他
    分一半給坐我右邊的人，之後坐副駕駛座的人叫我把提款卡
    也給他們，並問我提款卡密碼，說要看裡面還有沒有錢，當
    時坐我左邊的人還拿著刀子，我因為害怕就把提款卡交給坐
    副駕駛座的人，在車上時沒有任何人說「不要這樣」、「不
    要把刀拿出來」之類的勸阻言語，之後他們就把我帶到山上
    放我下車，他們就走了等語（見本院卷二第8-30頁），且告
    訴人雖未能直接指明案發當時係由「何姓名之被告」對其為
    上開行為，然對照被告戊○○、丁○○、甲○○等3人於偵查中各
    自之供述，其等共乘車牌號碼0000-00號自小客車由新北市○○區○○○路000號前離開時，車上座位之分配為：被告丁○○擔
    任駕駛，被告戊○○乘坐於副駕駛座，被告甲○○乘坐於後座左
    側，告訴人乘坐於後座中間，被告己○○乘坐於後座右側等情
    （見偵卷二第82頁、38頁、偵卷一第365頁），足見告訴人
    指訴之情節應為被告戊○○以勾脖子之方式強迫其上車，被告
    丁○○負責駕駛車輛，並由被告甲○○、己○○分坐其左右，將其
    控制在車上，被告戊○○以言語要求其交付金錢與提款卡，被
    告甲○○則係持刀脅迫之，其因不敢抗拒而交付7萬元予被告
    甲○○及己○○，並將提款卡交付被告戊○○等情，應可確認。
２、被告己○○於本院訊問及準備程序時供述：我跟戊○○一起靠過
    去告訴人旁邊，戊○○說「你是車手不敢承認，我要帶你去警
    察局」，戊○○就把告訴人架上車，並在車上叫告訴人把錢拿
    出來，不然要帶他去警察局，但告訴人一直沒有把錢拿出來
    ，最後是甲○○把刀拿在手上，告訴人才把錢拿出交給我和甲○○，我跟甲○○有點錢，總共7萬元，戊○○又跟告訴人要提款
    卡等語（見本院卷一第243-244頁）；被告戊○○於偵查中及
    本院審理時亦供稱：我開車載丁○○、甲○○一起去館前西路，
    之後我下車把告訴人押上車，我有問他是不是車手，一開始
    他說不是，我就強逼他說到底是不是，是不是有跟公司的，
    告訴人才說他是詐騙車手，我叫丁○○把車開到五股跟泰山山
    上，路上己○○叫告訴人把身上的錢交出來，該男子就聽話交
    出他身上的提款卡跟現金給己○○等語（見本院卷二第33-34
    頁、偵卷二第82頁），更於本院羈押訊問時對於其涉犯結夥
    三人以上攜帶兇器加重強盜罪為認罪之陳述（見偵緝卷第65
    頁），被告甲○○則於偵查中具結證述及本院準備程序中供述
    ：戊○○跟己○○去帶他們所稱的車手過來，戊○○有勾他脖子，
    我有聽到他們對告訴人說「你是車手的話就把錢拿出來，你
    不拿出來我就帶你去警局」，之後告訴人被帶上車時，他們
    還是這樣說，但告訴人一直沒有把錢拿出來，我覺得搞太久
    了，我就把折疊刀拿出來，我的用意是要被害人趕快把錢拿
    出來，後來告訴人就自己把錢拿出來交到己○○手上，己○○把
    錢分一半給我，我跟己○○一起點錢，己○○跟戊○○有問告訴人
    身上有無其他錢跟卡片，告訴人有拿提款卡出來交給戊○○等
    語（見偵卷二第39-41頁、本院卷一第212頁），依照其等供
    述、證述內容，經核與告訴人上開所指訴遭被告等人強押上
    車、以言語和刀械脅迫，不得不交付7萬元與本案提款卡予
    被告等人之情節高度相符，亦堪予佐證告訴人之指訴應屬事
    實。
㈡、被告4人係意圖為自己不法之所有，共同以強暴、脅迫之方式
    ，至告訴人不能抗拒，而交付財物：
１、按強盜罪之強制行為，包括強暴、脅迫、藥劑、催眠術或他
    法，施用此等手段之程度，以客觀上足以壓抑被害人之意思
    自由，使其喪失意思自由為已足，縱令被害人實無抗拒行為
    或抵抗無效，仍於強盜罪之成立不生影響。所謂「至使不能
    抗拒」，指其強制行為，就當時之具體事實予以客觀之判斷
    ，足使被害人身體上或精神上達於不能或顯難抗拒之程度。
    所謂就當時之具體事實予以客觀之判斷，應以通常人之心理
    狀態為標準，綜合考量被害人（如年齡、性別、體能等）、
    行為人（如行為人體魄、人數、穿著與儀態、有無使用兇器
    、使用兇器種類等）以及行為情況（如犯行之時間、場所等
    ）等各種具體事實之情況，倘行為人所施之強制行為依一般
    人在同一情況下，其意思自由因此受到壓抑，即應論以強盜
    罪。至於被害人實際上有無抗拒行為，與本罪成立不生影響
    （最高法院105年度台上字第2714號判決意旨參照）。而刑
    法第346條之恐嚇取財罪之恐嚇行為，則係指以將來惡害之
    通知恫嚇他人或以現時之危害相加而言，但受恐嚇人尚有自
    由意志，不過因此而懷有恐懼之心，故與強盜罪以目前之危
    害脅迫他人，致喪失自由意志不能抗拒者不同。又強盜罪強
    制行為之動向，係在於即時的取走，而非以未來實現之手段
    達到取財目的，否則僅屬恐嚇取財之範疇。
２、觀諸本案發生時之具體狀況，告訴人於110年8月14日深夜時
    分，獨自一人在新北市板橋區館前西路之路旁，突遭被告戊○○、己○○逼近並質問是否擔任詐欺集團車手，且遭被告戊○○
    以手勾住脖子之強暴方式，強押上該自小客車，乘坐在後座
    中間位置，而受被告甲○○、己○○2人左右挾制，除同時在車
    上遭受被告戊○○、己○○不斷以言語索討財物外，被告甲○○更
    持折疊刀以刀尖抵住其大腿，要脅其立刻交出財物等情，業
    具證人即告訴人於偵查及本院審理中指訴明確，業如前述，
    足認告訴人於案發當時之人身安全確遭受重大現實立即之威
    脅，且被告等人無論在人數與武器上均占有絕對優勢，告訴
    人在孤身一人、手無寸鐵之情況下，當時之身心必定飽受驚
    駭、恐懼，衡情絕不敢以其人身安全為賭注，予以抵抗或拒
    絕配合行事，亦無可能再持手機對外求救，故依當時客觀情
    形觀之，一般人在此相同情形下，其意思自由應已受壓制無
    法抗拒，至為明確。是告訴人顯係在意思自由完全受壓制之
    情況下，先後交付7萬元及本案提款卡予被告等人，其已陷
    於不能抗拒之程度，堪以認定。
３、被告甲○○固否認有作勢要持刀刺擊告訴人大腿之舉動，並辯
    稱其當初只是怕被告戊○○有危險，所以同去助陣，其並未動
    手搶走告訴人之財物，而是告訴人主動交付，故主張告訴人
    應未達不能抗拒之程度云云，辯護人亦為其辯護稱：被告甲○○並未把折疊刀展開，也沒有把刀子放在告訴人大腿上作勢
    要傷害或刺穿，且被告甲○○所持之折疊刀長度甚短，是否足
    以使告訴人產生不能抗拒之情形，實屬有疑等語（見本院卷
    一第212頁、本院卷二第60頁），然被告甲○○於偵查及本院
    訊問時均坦認其係因認告訴人在車上不太願意把錢拿出來，
    覺得過程拖延太久，所以才拿刀出來威嚇告訴人，希望加速
    取財之過程等語（見偵卷二第38頁、本院卷一第114頁），
    由此足見被告甲○○亦希望藉由持刀脅迫之方式，達到使告訴
    人當下不敢抗拒而立刻交付財物之目的，在此情況下，以刀
    械作勢刺擊確屬極具威嚇效果之行為，與其欲達到之目的相
    符，故告訴人指訴被告甲○○以刀尖抵住其大腿作勢刺擊等情
    ，自合於常情，應非出於虛構，被告甲○○空言否認上情，尚
    難認可採。而告訴人既已遭被告甲○○持利刃抵住腿部予以相
    脅，又身陷由被告丁○○所駕駛之自小客車內，無法自由離去
    ，其生命、身體安全已面臨急迫之危害，即堪認達不能抗拒
    之程度，無論被告甲○○所持刀械之長短，亦無論告訴人是自
    行取出或被動拿出財物交付被告等人，均不影響告訴人實際
    上已不能抗拒之事實。
４、按刑法上所謂結夥3人以上係指有共同犯罪之故意，結為一夥
    而言，…，在合同意思範圍內分擔犯罪行為之一部，故亦係
    共同正犯而應計入結夥之內（最高法院94年度台上字第5813
    號判決要旨參照）。再按共同正犯之成立，祇須具有犯意之
    聯絡，行為之分擔，其等在合同意思範圍內，各自分擔犯罪
    行為之一部，相互利用他人之行為，以達其犯罪之目的者，
    即應對於全部所發生之結果，共同負責；且共同正犯之意思
    聯絡，不以明示通謀為必要，即相互間有默示之合致亦無不
    可。且共同正犯之意思聯絡，原不以數人間直接發生者為限
    ，即有間接之聯絡者，亦包括在內。如甲分別邀約乙、丙犯
    罪，雖乙、丙間彼此並無直接之聯絡，亦無礙於其為共同正
    犯之成立。又共同正犯之意思聯絡，不限於事前有所協議，
    其於行為當時，基於相互之認識，以共同犯罪之意思參與者
    ，亦無礙於共同正犯之成立，且其表示之方法，不以明示通
    謀為必要，即相互間有默示之合致，亦無不可。另在行為人
    係複數之情況下，倘事前參與合謀，或事中預見其結果，猶
    出於明、默示之犯意聯絡，分工合作，終致結果發生，即應
    就犯罪之全部結果，共同負責，不能割裂，僅就參與之部分
    作為予以評價（最高法院100年度台上字第3890號判決意旨
    參照）。觀諸被告戊○○、丁○○、甲○○同車抵達新北市○○區○○○路000號前，與被告己○○會合後，被告戊○○即下車與被告己○○共同將告訴人強押上車，命告訴人乘坐在被告己○○、甲○○
    中間之位置，被告丁○○則移動至駕駛座位置，並將自小客車
    迅速駛離現場等情，有現場監視器翻拍照片在卷可查（見偵
    卷一第89-94頁），由此可見其等行動迅速，分工明確，而
    被告戊○○於車上有以言語向告訴人強索財物，被告甲○○更持
    刀脅迫加以配合，被告己○○在旁參與，及被告丁○○於駕駛車
    輛時亦全程見聞上開強索財物之過程，均無任何反對之言語
    及舉動，其等均明知客觀上已使告訴人之意思決定自由遭壓
    抑至不能抵抗之程度，仍繼續參與，未曾脫離此等不法作為
    群體，彼此行為互有補充、利用，均屬整個強盜計畫中重要
    、不可或缺之環節，且被告4人於犯後更有朋分犯罪所得，
    足認被告4人就本件結夥三人以上攜帶兇器強盜犯行，均有
    犯意聯絡及行為分擔，應負共同正犯之責甚明。
５、至被告戊○○、丁○○、己○○雖均辯稱其等不知道被告甲○○有攜
    帶折疊刀，亦不知道被告甲○○會持折疊刀脅迫告訴人云云（
    見本院卷二第58-59頁），證人甲○○亦於本院審理中具結證
    述：告訴人上車之前，我們沒有討論過要由誰拿刀子出來嚇
    他，是我自己決定要拿刀子出來，戊○○、己○○、丁○○不知道
    我會這樣做等語（見本院卷二第43-44頁），然被告甲○○前
    於本院訊問時業已供稱：己○○打電話找我去黑吃黑車手，我
    說不要，後來戊○○說去黑吃黑車手怕有危險，找我去助陣，
    我跟戊○○比較好，我講義氣才挺他，我出門時有帶刀，那是
    我的護身刀，戊○○、丁○○他們都知道，因為我平常都會帶刀
    ，他們都有看到，當天他們也有看到我的刀，我的刀是插在
    口袋，像筆一樣等語（見本院卷一第112-113頁），衡酌被
    告戊○○、丁○○、甲○○為舊識，且係居住於同址隔壁套房或上
    下樓之鄰居等情，亦經上開被告3人供述明確（見本院卷一
    第64頁、第99-100頁、第112頁），堪認被告戊○○、丁○○、
    甲○○對彼此之日常生活習慣及行事作為應略有瞭解，故被告
    甲○○供稱被告戊○○、丁○○均知悉其案發當天有攜帶刀械等語
    ，實屬相當可信；況被告己○○、戊○○、甲○○既均明確知悉案
    發當日係要去「黑吃黑」詐欺集團車手，其等事前已顯有「
    設法強取告訴人財物」之共同認知甚明。而被告丁○○於本院
    訊問時供稱：我在新北市○○區○○○路000號前有聽到被告戊○○
    問告訴人「是不是車手」等語（見本院卷一第101頁），更
    於警詢時供承：告訴人在車上有承認他是車手，他也有告知
    戊○○說可以把錢都給我們，我有另外問告訴人上游是誰，告
    訴人有告知我他有跟著公司，上游在桃園，公司名稱叫「孝
    堂」等語（見偵卷一第43頁），足見被告丁○○至遲於告訴人
    遭強押上車時，主觀上已知悉被告戊○○、己○○、甲○○係欲以
    不法方式強取告訴人之財物。再參以證人即告訴人於本院審
    理中明確證稱案發時在車上，被告戊○○質問其是否擔任車手
    ，並要求其交出財物，其以「等去警察局再拿錢出來」回應
    ，後來被告甲○○即持刀抵住其大腿，命其趕快把錢拿出來，
    車上其他人亦有所附和，當時沒有任何人說「不要這樣」、
    「不要把刀拿出來」等類似之勸阻言語等節（見本院卷二第
    8-28頁），更足徵被告4人對於其等欲以強暴方式押走告訴
    人、以刀械脅迫使告訴人交付財物等整體犯罪過程均全程參
    與，且至遲於在事發時即預見其結果，而無任何人表示反對
    或阻止之意思，故即便其等係出於默示之犯意聯絡分工合作
    ，既終致強盜既遂之結果發生，且事後更有共享犯罪所得，
    亦應就犯罪之全部結果，共同負責。
６、至被告丁○○之辯護人雖為其辯護稱：被告戊○○於本院審理中
    證稱其只有叫被告丁○○陪他出門找朋友聊天，但沒有跟被告
    丁○○講事情之來龍去脈，顯然並未告知被告丁○○其要找告訴
    人之真實理由，況被告丁○○與告訴人素不相識，主觀上認為
    被告戊○○、己○○向告訴人拿取錢財，只是其等2人欲向告訴
    人索討債務，事後被告丁○○雖有分得1萬2,000元，但這是被
    告戊○○為了要清償之前跟被告丁○○所借款項，故被告丁○○並
    無不法所有意圖等語（見本院卷二第59頁、111-114頁），
    被告甲○○之辯護人亦為其辯護稱：依被告甲○○之認知，應係
    告訴人與被告己○○之間有金錢糾紛，故要求告訴人還錢，否
    則要將告訴人扭送警局，被告甲○○並無不法所有意圖等語（
    見本院卷二第93頁），惟按強盜罪所稱之「不法所有意圖」
    ，係指欠缺適法權源，仍圖將財產移入自己實力支配管領下
    ，得為使用、收益或處分之情形而言。經查，被告丁○○先前
    於偵查中自承：我有聽到戊○○在車外問該年輕人是不是做車
    手，該年輕人說他不是，戊○○就說「你不是沒關係，跟我去
    警局我們來對質」，就叫該年輕人上車坐到後座，在路上年
    輕人有承認他是車手，叫我們不要把他交給警察，就把錢給
    戊○○或己○○，戊○○事後有拿錢給我跟甲○○各1萬2,000元，並
    說要拿錢給我們花，我在雖然在過程中一直覺得很奇怪，但
    我想說錢都給我了，我就收著等語（見偵卷一第178-179頁
    ），被告甲○○亦於本院訊問時供承其當天有接獲己○○來電，
    知道被告己○○、戊○○等人打算前往黑吃黑車手，後來在車上
    被告戊○○、己○○尚有對告訴人說「如果你是車手就把錢拿出
    來，不拿出來就帶你去警察局」等語（見本院卷一第111-11
    4頁），衡情若被告戊○○或己○○與告訴人之間確有債務糾紛
    ，於押人討債之過程中必定會提及債務金額、還款方式、還
    款期限等相關細節，而非以「你是否擔任車手」此一與債權
    債務關係毫不相干之用語加以質問告訴人，更無需對告訴人
    稱若其不承認擔任車手，要帶其去警察局等語，故被告丁○○
    、甲○○2人之上開辯解，顯非可採，其等2人於主觀上應知悉
    被告戊○○、己○○等人對告訴人並無債權，而係欲以強盜之方
    式不法取其財物之事實，而仍與其等共犯之，足認其等2人
    主觀上均有不法所有意圖甚明。由是可知，無論被告丁○○、
    甲○○是否曾私下借款予被告戊○○，以及被告戊○○交付予被告
    丁○○、甲○○各1萬2,000元，有無作為對其等2人清償債務之
    意義，均無解於被告丁○○對本案犯行具有不法所有意圖之成
    立。
㈢、至公訴意旨固認被告戊○○、丁○○、甲○○共乘車牌號碼0000-00
    號自用小客車至新北市○○區○○○路000號前之途中，是由被告
    丁○○駕駛車輛，被告戊○○、甲○○搭乘前往乙節，然被告丁○○
    、甲○○於本院準備程序中均一致供述：當時係由戊○○駕駛車
    輛搭載其等2人前往等語（見本院卷一第211頁、213頁），
    證人戊○○於本院審理中亦為同此之證述（見本院卷二第34頁
    ），故應認案發前係由被告戊○○駕駛車牌號碼0000-00號自
    用小客車，搭載被告丁○○、甲○○至新北市○○區○○○路000號前
    ，此部分公訴意旨容有違誤，併此敘明。又公訴意旨雖認被
    告甲○○持刀脅迫告訴人交付財物時，亦有恫嚇稱「你如果不
    把錢拿出來，到時刀在哪裡，我也不敢保證」一語，然此節
    除經被告甲○○自始堅詞否認外（見本院卷一第212頁），證
    人即告訴人於本院審理中亦具結證稱：坐我左邊拿刀的人有
    沒有說「你如果不把錢拿出來，到時刀在哪裡，我也不敢保
    證」這句話，我沒什麼印象，我只記得他叫我把錢拿出來等
    語（見本院卷二第25頁），故除證人己○○曾於偵查中證稱被
    告甲○○有為上開言語之外（見偵卷一第321頁），別無其他
    證據足以佐證，尚難單憑證人己○○之片面說詞，即認定被告
    甲○○亦有以前揭言語脅迫告訴人。
㈣、綜上，本案事證明確，被告戊○○、己○○、丁○○、甲○○等4人前
    揭犯行，均堪以認定，應依法論科。　　　　
參、論罪科刑：
一、按刑法第321條第1項第3款之攜帶兇器竊盜罪，係以行為人
    攜帶兇器竊盜為其加重條件，此所謂兇器，其種類並無限制
    ，凡客觀上足對人之生命、身體、安全構成威脅，具有危險
    性之兇器均屬之，且祇須行竊時攜帶此種具有危險性之兇器
    為已足，並不以攜帶之初有行兇之意圖為必要（最高法院79
    年度台上字第5253號判決參照）。經查，被告甲○○所持以脅
    迫告訴人之折疊刀固未扣案，惟既屬於一般人所認定之刀械
    之一種，若以之攻擊他人身體，客觀上具有高度危險性，當
    屬兇器無疑。
二、核被告4人所為，均係犯刑法第330條第1項、第321條第1項
    第3款、第4款之結夥三人以上攜帶兇器強盜罪。被告4人之
    間，就上開犯行，均有犯意聯絡及行為分擔，為共同正犯。
    又被告戊○○、己○○雖曾於本院準備程序或審理程序時供稱：
    當時係受「乙○○」之指示而為本案犯行等語（見本院卷一第
    243-244頁、本院卷二第34頁），然該名為「乙○○」之人並
    未經檢察官提起公訴或另案簽分偵辦，則該人就本案參與之
    情形為何、有無事前共同謀議等情，卷內均乏相關證據佐證
    ，故尚難認被告4人與「乙○○」之間構成共同正犯，附此敘
    明。
三、再按強盜之著手，應以實行強暴、脅迫等行為為標準，且所
    實行強暴、脅迫之行為對被害人之人身自由有侵害時，應包
    括於強盜行為以內，不另論妨害自由罪（最高法院98年度台
    上字第4760號判決意旨參照）。經查，被告4人基於向告訴
    人強取財物之單一目的，於110年8月14日22時許在新北市○○
    區○○○路000號前強押告訴人進入車牌號碼0000-00號自用小
    客車開始，即剝奪告訴人之行動自由，一路上車輛行駛期間
    ，不斷以言語向告訴人索討財物，及由被告甲○○持刀脅迫，
    終使告訴人不能抗拒，而交付7萬元及本案提款卡1張予被告
    等人，被告等人取得上開財物後，始將告訴人釋放下車，可
    見被告4人前揭剝奪他人行動自由之行為，已包括在整體之
    加重強盜犯行以內，不另論罪。
四、被告4人基於向告訴人強取財物之同一目的，於密接之時間
    、空間，使告訴人先後交付7萬元及本案提款卡1張，侵害同
    一法益，應視為數個舉動之接續施行，屬接續犯，僅論以一
    罪。
五、被告戊○○前於106年間因公共危險案件，經臺灣雲林地方法
    院以106年度原交簡字第1號判決處有期徒刑2月確定，於107
    年9月28日執行完畢；被告己○○於106年間因幫助詐欺案件，
    經本院以106年度簡字第7725號判決處有期徒刑2月確定，於
    107年2月12日易科罰金執行完畢等情，有其等2人之臺灣高
    等法院被告前案紀錄表各1份在卷足憑，其等2人分別於5年
    以內故意再犯本件有期徒刑以上之罪，均為累犯，惟本院審
    酌被告戊○○、己○○所為本案犯行與等上開前案，不僅罪名相
    異，犯罪情節與罪質亦不相同，難認被告戊○○、己○○對於刑
    罰之反應力薄弱並具相當之惡性，而有再延長其受矯正教化
    期間之必要，依司法院大法官會議釋字第775號解釋意旨，
    俱不予加重其2人之最低本刑。
六、按結夥三人以上攜帶兇器強盜罪之法定刑為7 年以上有期徒
    刑，然同為加重強盜之人，其原因動機不一，犯罪情節未必
    盡同，或有於強盜過程手段兇狠殘苛，對被害人傷害至鉅者
    ，但亦有強盜過程尚非至殘，或未對被害人有所人身傷害而
    僅止於侵害財產法益者，其強盜行為所造成危害社會之程度
    自屬有異，法律科處此類犯罪，所設之法定最低本刑卻同為
    「7 年以上有期徒刑」，不可謂不重，倘依其情狀處以相當
    之有期徒刑，即足以懲儆，並可達防衛社會之目的者，自非
    不可依客觀之犯行與主觀之惡性二者加以考量其情狀，是否
    有可憫恕之處，適用刑法第59條之規定酌量減輕其刑，期使
    個案裁判之量刑，能斟酌至當，符合比例原則。查被告丁○○
    於本案與被告戊○○、己○○、甲○○共犯加重強盜犯行，固屬非
    是，惟衡酌其於上開犯罪過程中，僅負責駕駛車輛，未直接
    對告訴人施以任何強暴、脅迫行為，堪認其於本案僅係居於
    聽從被告戊○○指示之次要地位，又其雖自始否認犯行，然於
    犯後已與告訴人達成調解，此有本院調解筆錄1份在卷可參
    （見本院卷二第99-100頁），從而依被告丁○○本案犯罪情節
    、參與程度、犯後對告訴人損害之填補等情觀之，對其處以
    結夥三人以上攜帶兇器強盜罪之最低度法定刑，尚嫌過重，
    猶有情輕法重、足堪憫恕之情，爰依刑法第59條之規定，就
    被告丁○○所犯上開罪行酌減其刑。
七、爰以行為人之責任為基礎，審酌被告4人均正值青壯年，卻
    不思以己力賺取所需，竟共同以上開方式，強盜告訴人之財
    物，除令告訴人受有財產損失外，亦使告訴人深感恐懼，且
    於犯後均矢口否認犯行，未見悔意，實應非難；並衡酌被告
    4人所用犯罪手段尚知節制，未造成告訴人身體傷害，且被
    告己○○、丁○○及甲○○業與告訴人達成調解，被告己○○已全數
    賠償完畢，被告丁○○、甲○○則僅給付部分賠償（見沒收部分
    說明），尚有餘款未付，其等3人均已獲得告訴人之原諒，
    此有本院調解筆錄2份在卷可查（見本院卷二第99-100頁、
    第125-126頁），被告戊○○則未予賠償等情，以及兼衡被告4
    人於本案犯罪過程之分工、參與程度，及被告戊○○之智識程
    度為國中畢業、職業為攤販、家庭經濟狀況勉持；被告己○○
    之智識程度為高中畢業、職業為物流業、家庭經濟狀況勉持
    ；被告丁○○之智識程度為高中畢業、職業為貨運、家庭經濟
    狀況勉持；被告甲○○之智識程度為高中畢業、無業、家庭經
    濟狀況小康等一切情狀，分別量處如主文所示之刑。
肆、沒收：
一、按供犯罪所用、犯罪預備之物或犯罪所生之物，屬於犯罪行
    為人者，得沒收之，前2項之沒收，於全部或一部不能沒收
    或不宜執行沒收時，追徵其價額，刑法第38條第2項前段、
    第4項定有明文。又按犯罪所得，屬於犯罪行為人者，沒收
    之，前2項之沒收，於全部或一部不能沒收或不宜執行沒收
    時，追徵其價額，犯罪所得已實際合法發還被害人者，不予
    宣告沒收或追徵，刑法第38條之1第1項、第3項、第5項亦定
    有明文。
二、被告甲○○持以脅迫告訴人交付財物之折疊刀1支，固未據扣
    案，然為其所有，且係供本案犯罪所用之物乙節，經被告甲○○於本院訊問時供承不諱（見本院卷一第112頁、114頁），
    應依前揭規定，在被告甲○○所犯罪刑項下宣告沒收，於全部
    或一部不能沒收或不宜執行沒收時，追徵其價額。
三、被告己○○、丁○○、甲○○本案犯罪所得各為1萬2,000元乙節，
    經其等3人於偵查中供述明確，而被告戊○○雖亦供稱其犯罪
    所得為1萬2,000等語（見本院卷一第66-67 頁），然被告戊○○為本案實際取得、分配強盜所得贓款之人乙情，經其餘被
    告3人於本院準備程序中供述在卷（見本院卷一第244頁、21
    2-213頁），足見被告戊○○對於本案犯罪所得有實質處分權
    ，而本案亦無積極證據證明被告戊○○有將贓款交付予被告己○○、丁○○及甲○○以外之他人，故應認被告戊○○本案犯罪所得
    為3萬4,000元，合先敘明。
四、被告戊○○、己○○、丁○○於本案經警查獲後，於110年8月15日
    在新北市政府警察局林口分局泰山分駐所各交付贓款4,000
    元予警方扣案，僅被告甲○○未交付款項由警方扣案乙節，有
    新北市政府警察局林口分局泰山分駐所扣押筆錄、扣押物品
    目錄表、贓款照片各1份在卷可佐（見偵卷一第69-73頁、16
    9頁），而被告己○○、丁○○及甲○○於本院審理中已與告訴人
    達成調解，被告己○○、丁○○於111年7月18日先行賠償告訴人
    1萬7,500元、8,000元（被告丁○○尚有餘款9,500元未給付）
    ，被告甲○○於111年7月27日先行賠償告訴人7,500元（尚有
    餘款1萬元未給付），於上開範圍內可認被告己○○、丁○○、
    甲○○已填補告訴人所受損害，等同犯罪所得已實際合法發還
    予告訴人，故被告己○○之犯罪所得不再予以宣告沒收及追徵
    ，被告丁○○則僅就已扣案而尚未合法發還告訴人之4,000元
    犯罪所得宣告沒收，被告甲○○則就未扣案且尚未合法發還告
    訴人之4,500元犯罪所得宣告沒收，於全部或一部不能沒收
    或不宜執行沒收時，追徵其價額。至被告戊○○尚未賠償告訴
    人，故被告戊○○之犯罪所得3萬4,000元應予沒收，除已扣案
    之4,000元以外，另就未扣案之3萬元部分，諭知於全部或一
    部不能沒收或不宜執行沒收時，追徵其價額；被告甲○○未扣
    案之犯罪所得1萬2,000元應予沒收，於全部或一部不能沒收
    或不宜執行沒收時，追徵其價額。
五、至未扣案之本案提款卡1張，雖亦為被告等人強盜之犯罪所
    得，且尚未實際返還予告訴人，然考量上開卡片本身財產價
    值不高，且可透過掛失補發之方式重新取得新卡，同時使原
    提款卡失效，若仍對其宣告沒收實欠缺刑法上之重要性，爰
    依刑法第38條之2第2項規定，不予宣告沒收或追徵。
據上論斷，應依刑事訴訟法第299 條第1 項前段（依刑事判決精
簡原則，僅記載程序法條文），判決如主文。
本案經檢察官庚○○提起公訴，檢察官游淑惟到庭執行職務。
中　　華　　民　　國　　111 　年　　7 　　月　　28　　日
                  刑事第八庭  審判長法  官  楊仲農
　　　　　　　　　
　　　　　　　　　                  法  官  林翠珊
　　　　　　　　　　　　　　　　　　
　　　　　　　　　　　　　　　　　　法  官  陳盈如
上列正本證明與原本無異。
如不服本判決，應於判決送達後20日內敘明上訴理由，向本院提
出上訴狀 (應附繕本) ，上訴於臺灣高等法院。其未敘述上訴理
由者，應於上訴期間屆滿後20日內向本院補提理由書「切勿逕送
上級法院」。
                                    書記官  黃仕杰
中　　華　　民　　國　　111 　年　　8 　　月　　2 　　日
附錄本案論罪科刑法條全文
中華民國刑法第330條
（加重強盜罪）
犯強盜罪而有第321條第1項各款情形之一者，處7年以上有期徒
刑。
前項之未遂犯罰之。
中華民國刑法第321條
犯前條第1項、第2項之罪而有下列情形之一者，處6月以上5年以
下有期徒刑，得併科50萬元以下罰金：
一、侵入住宅或有人居住之建築物、船艦或隱匿其內而犯之。
二、毀越門窗、牆垣或其他安全設備而犯之。
三、攜帶兇器而犯之。
四、結夥三人以上而犯之。
五、乘火災、水災或其他災害之際而犯之。
六、在車站、港埠、航空站或其他供水、陸、空公眾運輸之舟、
    車、航空機內而犯之。
前項之未遂犯罰之。